臺灣基隆地方法院民事判決
111年度訴字第164號
原      告  郭𤆬治  

訴訟代理人  陳奕仲 律師
被      告  江思達  

上列當事人間不動產所有權移轉登記事件，本院於民國111年5月
4日言詞辯論終結，判決如下：
    主  文
原告之訴及假執行之聲請均駁回。
訴訟費用由原告負擔。
    事實及理由
一、原告起訴主張：
    原告於民國66年12月19日購買門牌基隆市○○區○○路000巷00○
    0號房屋及坐落基地應有部分（基隆市○○區○○段000○號建物〈
    權利範圍全部〉及坐落基地即同段27-1地號土地〈權利範圍8
    分之1〉，以下合稱系爭不動產），當時原告因財產規劃之故
    ，故將系爭不動產借名登記於原告之子即被告之父江世傑名
    下，系爭不動產歷年之房屋稅、地價稅等費用均由原告繳納
    ，系爭不動產自買受時起即由原告保管所有權狀，且由原告
    管理、使用、處分並負擔所生之義務，原告實為系爭不動產
    之真正所有權人。江世傑於105年1月間死亡，原告與江世傑
    間就系爭不動產借名登記之法律關係因而消滅。參酌最高法
    院98年度台上字第990號判決及民法第179條、第541條第2項
    、第550條、第767條第1項前段、中段，而被告僅係依民法
    第1148條規定繼承江世傑財產上一切權利義務，依民法第11
    48條第1項前段、第1153條之規定，被告有返還系爭不動產
    予原告之義務。是原告依借名契約終止及不動產返還等上開
    法律關係，提起本件訴訟。並聲明：㈠被告應將系爭不動產
    所有權移轉登記予原告所有。㈡願供擔保請准宣告假執行。
二、被告抗辯略以：
    系爭不動產並無原告所稱借名之事，系爭不動產之房屋稅、
    地價稅，在江世傑過世前，均由江世傑繳納，江世傑過世後
    地價稅則為被告繳納。系爭不動產，爺爺、奶奶（即原告）
    說要給江世傑等語。
三、本院之判斷：
    原告主張系爭不動產原登記於江世傑名下，江世傑於105年1
    月間死亡等情，為被告所無爭執；而系爭不動產於105年5月
    間以繼承為原因，辦理所有權移轉登記於被告名下等情，有
    系爭不動產之土地登記公務用謄本、建物登記公務用謄本在
    卷可稽，且為兩造所無爭執，上情堪信為真。至於原告主張
    與江世傑間就系爭不動產成立借名之契約，由原告將系爭不
    動產借名登記為江世傑所有等情，則為被告所否認。按借名
    登記契約，乃當事人約定一方將自己之財產以他方名義登記
    ，而仍由自己管理、使用、處分，他方允就該財產為出名登
    記之契約。出名人與借名人間應有借名登記之意思表示合致
    ，始能成立借名登記契約。尚不能僅因一方出資購買財產而
    登記於他方名下，即謂雙方就該財產成立借名登記契約。又
    不動產登記當事人名義之原因原屬多端，主張借名登記者，
    應就該借名登記之事實負舉證責任。而負舉證責任之一方，
    苟能證明間接事實並據此推認要件事實，雖無不可，並不以
    直接證明為必要，惟此經證明之間接事實與待證之要件事實
    間，須依經驗法則或論理法則足以推認其關聯性存在，且綜
    合各該間接事實，已可使法院確信待證之要件事實為真實者
    ，始克當之，不得僅以推測之詞作為認定之依據，否則即屬
    違背證據法則（最高法院111年度台上字第216號判決意旨參
    照）。原告主張系爭不動產係原告借名登記於江世傑名下等
    情，既為被告所否認，自應由原告就此有利於己之事實（即
    確有借名契約之要約、承諾，借名契約之意思表示之合致等
    事實），負舉證之責。經查，原告雖以系爭不動產係原告出
    資購買，所有權狀由原告保管，且系爭不動產係由原告使用
    ，房屋稅、地價稅、水電瓦斯費均由原告繳納等情，為其論
    據，惟其情縱使屬實，其可能之原因甚多，亦不能排除為贈
    與而於贈與人生前保有使用收益權，或預為財產分配之可能
    ，而原告縱使保管所有權狀，亦有可能係為保障或便利自己
    對於系爭不動產之使用收益，又系爭不動產倘為原告使用，
    則由原告繳納相關稅費，亦與由使用者付費之情形符合，無
    從進而推論原告係真正所有權人。是以，尚無從僅憑原告所
    主張之出資及保管權狀、保有使用權暨繳納稅費等情事，推
    論有借名契約存在。此外，原告就所主張其與江世傑間就系
    爭不動產有借名契約之意思表示合致等情，並未提出其他確
    切證據以實其說，其主張難以採認。
四、綜上，原告主張與江世傑間有借名契約，而依借名終止、不
    當得利、所有物返還請求權及繼承等法律關係，請求被告將
    系爭不動產所有權移轉登記予原告，為無理由，應予駁回。
    原告之訴既經駁回，其假執行之聲請失所依附，併予駁回。
     
五、本件判決基礎已臻明確，兩造其餘攻擊防禦方法及舉證，於
    判決結果無影響，毋庸一一論列，附此敘明。
六、據上論結，原告之訴為無理由，依民事訴訟法第78條，判決
    如主文。
中　　華　　民　　國　　111 　年　　5 　　月　　30　　日
                  民事庭法  官  高偉文
以上正本係照原本作成。
對於本件判決如有不服，應於收受送達後20日內向本院提出上訴
書狀，敘述上訴之理由，上訴於臺灣高等法院，並按他造當事人
之人數附具繕本。如委任律師提起上訴者，應一併繳納上訴審裁
判費。
中　　華　　民　　國　　111 　年　　5 　　月　　30　　日
                        書記官 王靜敏